臺灣嘉義地方法院民事判決
110年度嘉小字第267號
原      告  彰化商業銀行股份有限公司

法定代理人  凌忠嫄  
訴訟代理人  許育銓  
            梁丞薰  
被      告  許金瑞  
上列當事人間請求清償信用卡消費款事件，本院於民國110年10
月22日言詞辯論終結，判決如下：
    主      文
原告之訴駁回。 
訴訟費用由原告負擔。
    事實及理由
一、被告經合法通知，未於言詞辯論期日到場，核無民事訴訟法
    第386條所列各款情形，爰依原告之聲請，由其一造辯論而
    為判決。
二、原告主張：
　㈠訴外人簡金塘前向原告申請信用卡使用，簽訂信用卡申請書
    表明同意遵守信用卡約定條款之約定，領用VISA國際信用卡
    ，依上開約定條款之約定簡金塘得於特約商店憑卡簽帳消費
    或向辦理預借現金之機構預借現金，並約定當期之應付帳款
    應於當期繳款截止日前向原告清償，如逾期未履行時須自入
    帳日起，按原告依持卡人信用評分結果所訂之循環信用利率
    ，並按銀行法第47條之1規定，自民國104年9月1日起，信用
    卡循環信用利率不得超過年利率15%而計算至帳款清償日止
    之延滯息，以及延滯第一個月當月計收違約金新臺幣（下同
    ）300元；延滯第二個月當月計收違約金400元；延滯第三個
    月當月計收違約金500元。查簡金塘陸續簽帳消費或預借現
    金，迄今尚積欠消費款項23,319元，及自110年3月1日起至
    清償日止，按週年利率12%計算之利息，暨已計未收利息2,0
    37元、已計未收違約金1,076元，惟其於109年6月9日死亡，
    經查詢司法院家事事件公告網頁及向鈞院聲請閱覽109年度
    繼字第1131號拋棄繼承事件卷宗，查得其繼承人為其弟許金
    瑞，有前開事件之公告（稿）、家事庭函（稿）及繼承系統
    表各影本為證，被告即應於繼承被繼承人之遺產範圍内負清
    償責任，爰依信用卡契約及繼承之法律關係，提起本件訴訟
    。
　㈡按民法第1174條所定之繼承權拋棄，不具訟爭性，為非訟事
    件之性質，應依非訟事件程序處理。法院准予備查之函文，
    性質上固屬裁定，惟此類裁定因法院未經實體審查，不生實
    體上法律關係之確定效力，而無既判力之適用，故被告先前
    所為之拋棄繼承雖經鈞院准予備查在案，惟因法院於審查拋
    棄繼承時，僅為形式上之審查，並無實質上確定力，是鈞院
    先前就被告拋棄繼承案形式上審查後所為之准予備查，自不
    得拘束本件實質上之認定，先予敘明。復按送達不學依民事
    訴訟法第136、137條規定為之者，得將文書寄存送達地之自
    治或警察機關，並作送達通知書兩份，一份黏貼於應受送達
    人住居所、事務所、營業所或其就業處所門首，另一份置於
    該送達處所信箱或其他適當位置，以為送達；寄存送達自寄
    存之日起，經10日發生效力，民事訴訟法第138條定有明文
    ，並為家事事件法第97條、非訟事件法第31條所準用。至於
    應受送達人究於何時前往領取應受送達之文書，或並未前往
    領取，於送達之效力均無影響（最高法院89年度台聲字第13
    號民事裁定意旨參照）。查本件被繼承人簡金塘於109年6月
    9日死亡，被告為被繼承人之弟而為第三順位繼承人。其他
    法定繼承人聲請拋棄繼承案經鈞院109年度繼字第1131號准
    予備查，並經鈞院於109年10月12日以嘉院傑家真109繼字第
    1131號函知被告，該函於109年10月21日送達被告住居所，
    但因未獲會晤被告本人、同居人或受僱人，爰寄存送達於嘉
    義縣警察局民雄分局大林分駐所，並自寄存之日起10日發生
    送達效力，然被告遲至110年3月3日始向鈞院聲請拋棄繼承
    權，顯已逾民法第1174條第2項所定3個月之期限，其聲請於
    法不合。綜上所述，被告仍為被繼承人簡金塘之繼承人，其
    即應於繼承被繼承人之遺產範圍内負清償本件信用卡帳款責
    任等語。
　㈢並聲明：被告應於繼承被繼承人簡金塘之遺產範圍内，給付
    原告26,432元，及其中23,319元自110年3月1日起至清償日
    止，按週年利率12%計算之利息。
三、被告則以：我戶籍是在嘉義縣○○鎮○○路000號，但長期都是
    住在中壢市，我已拋棄簡金塘之繼承權等語。
四、得心證之理由：
　㈠按民法第1174第2項規定「前項拋棄，應於知悉其得繼承之時
    起三個月內，以書面向法院為之。」又法院就拋棄繼承之備
    查，係非訟事件，並無實體確定力，是否發生拋棄繼承之效
    力，仍可由法院以訴訟判斷。經查，本院受理109年度繼字
    第1131號關於被繼承人簡金塘拋棄繼承事件，以109年10月1
    2日嘉院傑家真109繼字第1131號函通知被告為已知之繼承人
    ，上開函文已於109年10月21日寄存送達，嗣被告於110年3
    月3日具狀向本院聲明拋棄繼承，並陳報其通訊地址位於桃
    園市，經本院以110年度繼字第218號拋棄繼承事件受理，嗣
    被告於110年3月18日具狀陳報略以：本人工作之地在桃園市
    中壢區，故109年10月19日、109年10月20日兩次送至戶籍所
    在地，本人均無法收到，加上桃園疫情之故，均沒能撥空南
    下，本人於109年12月21日才由駐地派出所取回文件得知等
    語，業經本院109年度繼字第1131號、110年度繼字第218號
    拋棄繼承事件案卷核閱屬實，依嘉義縣警察局民雄分局大林
    分駐所受理訴訟文書寄存簿所示，許金瑞確係於109年12月2
    1日領取本院109年10月12日嘉院傑家真109繼字第1131號函
    ，復經嘉義縣警察局民雄分局派員實地查訪結果，嘉義縣○○
    鎮○○路000號住戶為張復忠，稱許金瑞從未居住於該址，該
    人是其妻子許麗珍之弟弟，所以戶口才會寄在該址，經詢問
    張復忠及其妻子兩人均稱無許金瑞之聯繫方式，亦不知許金
    瑞現居於何處等情，此有該局110年9月3日嘉民警偵字第110
    0025521號函暨所附職務報告、嘉義縣警察局民雄分局大林
    分駐所受理訴訟文書寄存簿在卷可稽，堪認被告確實未居住
    於戶籍地，自無從依本院家事庭通知函知悉其得為繼承之事
    實，亦足認被告確於109年12月21日始知悉其得為繼承之事
    實，因此被告於110年3月3日向本院聲明拋棄繼承，並未逾
    民法第1174條第2項之3個月期間，其拋棄繼承應屬合法，從
    而，原告主張被告為簡金塘之繼承人，請求被告應於繼承被
    繼承人之遺產範圍内負清償本件信用卡消費款責任，應無理
    由。
　㈡綜上所述，原告依信用卡契約及繼承之法律關係，請求被告
    應於繼承被繼承人簡金塘之遺產範圍内給付原告26,432元，
    及其中23,319元自110年3月1日起至清償日止，按週年利率1
    2%計算之利息，為無理由，應予駁回。
五、本件事證已臻明確，兩造其餘攻擊防禦方法，核與判決結果
    不生影響，爰不逐一論述。
六、訴訟費用負擔之依據：民事訴訟法第78條。 
中　　華　　民　　國　　110 　年　　11 　 月　　5 　　日
                  臺灣嘉義地方法院嘉義簡易庭
                                  法　官　孫偲綺
以上正本係照原本作成。
如對本判決上訴，須於判決送達後20日內向本庭（嘉義市文化路
308之1號）提出上訴狀（均須按他造當事人之人數附繕本）。如
委任律師提起上訴者，應一併繳納上訴審裁判費。
中　　華　　民　　國　　110 　年　　11　　月　　5 　　日
                                  書記官  李珈慧